臺灣臺北地方法院刑事判決        
110年度審訴字第950號
公  訴  人  臺灣臺北地方檢察署檢察官
被      告  賴俊瑋



上列被告因違反廢棄物清理法案件，經檢察官提起公訴（110年
度偵緝字第591號），被告於準備程序中就被訴事實為有罪之陳
述，經本院告以簡式審判程序之旨，並聽取當事人之意見後，經
本院合議庭裁定，由受命法官獨任行簡式審判程序，並判決如下
：
    主      文
賴俊瑋犯廢棄物清理法第四十六條第四款之非法清理廢棄物罪，處
有期徒刑壹年。
    事實及理由
一、按簡式審判程序之證據調查，不受第159條第1項之限制，刑
    事訴訟法第273條之2定有明文，是於行簡式審判程序之案件
    ，被告以外之人於審判外之陳述，除有其他不得做為證據之
    法定事由外，應認具有證據能力，合先敘明。
二、本件犯罪事實及證據，除證據部分補充被告賴俊瑋於本院準
    備程序及審理中之自白外，均引用如附件所示檢察官起訴書
    之記載。
三、按從事廢棄物之清除、處理業務者，應向直轄市、縣（市）
    主觀機關或中央主管機關委託之機關申請核發公民營廢棄物
    清除處理機構許可文件後，始得受託清除、處理廢棄物業務
    ，廢棄物清理法第41條第1項前段定有明文，而同法第46條
    第4款前段之罪，係以「未依第41條第1項規定領有廢棄物清
    除、處理許可文件，從事廢棄物貯存、清除、處理」為構成
    要件。所謂「貯存」，指一般廢棄物於回收、清除、處理前
    ，放置於特定地點或貯存容器、設施內之行為；「清除」則
    指1.收集、清運：指以人力、清運機具將一般廢棄物自產生
    源運輸至處理場（廠）之行為，2.轉運：指以清運機具將一
    般廢棄物自產生源運輸至轉運設施或自轉運設施運輸至中間
    處理或最終處置設施之行為；所謂「處理」包含1.中間處理
    ：指一般廢棄物在最終處置或再利用前，以物理、化學、生
    物、熱處理、堆肥或其他處理方法，變更其物理、化學、生
    物特性或成分，達成分離、中和、減量、減積、去毒、無害
    化或安定之行為；2.最終處置：指將一般廢棄物以安定掩埋
    、衛生掩埋、封閉掩埋或海洋棄置之行為；3.再利用：指將
    一般廢棄物經物理、化學或生物等程序後做為材料、燃料、
    肥料、飼料、填料、土壤改良或其他經中央主管機關會商中
    央目的事業主管機關認定之用途行為，行政院環境保護署依
    廢棄物清理法第12條第1項授權訂定之一般廢棄物回收清除
    處理辦法第2條第7款、第11款、第13款訂有明文。查本案被
    告未領有廢棄物清除處理許可文件，而於收受一般廢棄物後
    載運至前揭土地傾倒堆置之行為，自屬廢棄物清除、處理行
    為甚明。
四、核被告所為，係犯廢棄物清理法第46條第4款前段之非法清
    理廢棄物罪。
五、爰以行為人之責任為基礎，審酌被告任意傾倒廢棄物之廢棄
    物種類、數量及造成環境影響之侵害結果等行為情節，兼衡
    被告於偵查中即坦承犯行之犯後態度，復參酌被告高中畢業
    之智識程度，自述入監前從事資源回收，月入約新臺幣5至6
    萬元，有一個未成年子女，由被告母親扶養，曾經中風之生
    活暨身體狀況（見本院卷二第67頁）及其前曾因違反廢棄物
    清理法案件，經臺灣士林地方法院以108年度訴字第321號判
    決判處罪刑確定（未構成累犯）之素行等一切情狀，量處如
    主文所示之刑，以示懲儆。
據上論斷，應依刑事訴訟法第273條之1第1項、第299條第1項前
段、第310條之2、第454條第2項，廢棄物清理法第46條第4款前
段，刑法第11條前段，判決如主文。
本案經檢察官顏伯融提起公訴，檢察官蔡名堯到庭執行職務。
中　　華　　民　　國　　111 　年　　3 　　月　　 4　　日
                    刑事第二十庭法  官    謝欣宓
上正本證明與原本無異。 
如不服本判決應於收受送達後20日內向本院提出上訴書狀，並應
敘述具體理由；其未敘述上訴理由者，應於上訴期間屆滿後20日
內向本院補提理由書（均須按他造當事人之人數附繕本）「切勿
逕送上級法院」。
                                書記官    朱俶伶　
中　　華　　民　　國　　111 　年　　3 　　月　　4 　　日
附錄本案論罪科刑法條
廢棄物清理法第46條
有下列情形之一者，處1年以上5年以下有期徒刑，得併科新臺幣
1千5百萬元以下罰金：
一、任意棄置有害事業廢棄物。
二、事業負責人或相關人員未依本法規定之方式貯存、清除、處
    理或再利用廢棄物，致污染環境。
三、未經主管機關許可，提供土地回填、堆置廢棄物。
四、未依第41條第1項規定領有廢棄物清除、處理許可文件，從
    事廢棄物貯存、清除、處理，或未依廢棄物清除、處理許可
    文件內容貯存、清除、處理廢棄物。
五、執行機關之人員委託未取得許可文件之業者，清除、處理一
    般廢棄物者；或明知受託人非法清除、處理而仍委託。
六、公民營廢棄物處理機構負責人或相關人員、或執行機關之人
    員未處理廢棄物，開具虛偽證明。
附件
臺灣臺北地方檢察署檢察官起訴書
                                    110年度偵緝字第591號
　　被　　　告　賴俊瑋　男　45歲（民國00年0月0日生）
　　　　　　　　　　　　住新北市○○區○○路000000號
　　　　　　　　　　　　居新北市○○區○○路00號1樓
　　　　　　　　　　　　國民身分證統一編號：Z000000000號
上列被告因違反廢棄物清理法案件，已經偵查終結，認應該提起
公訴，茲將犯罪事實及證據並所犯法條分敘如下：
　　　　犯罪事實
一、賴俊瑋明知其未領有廢棄物清除、處理許可文件，不得從事
    廢棄物之清除、處理，竟基於未領有廢棄物清除、處理許可
    文件，而從事廢棄物清除、處理之犯意，接受真實姓名年籍
    不詳、綽號「阿翔」之人委託，於民國109年9月10日凌晨1
    時30分許，駕駛車牌號碼000-0000號自用小貨車，將屬一般
    事業廢棄物之石板、水泥碎塊及一般廢棄物（下合稱本案廢
    棄物）數袋，載運至新北市○○區○○○000號前傾倒，以此方式
    非法從事本案廢棄物之清除、處理。嗣警接獲報案後，調閱
    附近道路監視器錄影畫面，循線查悉上情。
二、案經新北市政府警察局新店分局報告偵辦。
　　　　證據並所犯法條
一、證據清單及待證事實    
編號        證據名稱          待證事實  1 被告賴俊瑋之自白 坦承上開犯罪事實  2 新店分局中民派出所偵辦事業廢棄物採證照片暨監視器翻拍照片共16張 照片編號2-13號：被告駕駛車牌號碼000-0000號自用小貨車（車上有載物）於109年9月10日凌晨0時32分許起，自新北市泰山區出發往國道，至深坑區往石碇區、續往平溪區方向行駛。 照片編號14-16號：被告於同日1時46分，回程往深坑方向行駛，車上已無載物。 照片編號1-2號：員警於同日在新北市○○區○○○000號前查獲遭傾倒數袋廢棄物之事實  3 車輛詳細資料報表 車牌號碼000-0000號自用小貨車之車主為被告之事實。  4 新北市政府警察局環境保護局109年9月22日新北環稽字第1091792068號暨現場採證照片8張 新北市政府警察局環境保護局於109年9月11日下午4時許，會同新北市政府警察局新店分局中民派出所員警前往上開地點勘查，發現遭棄置數袋本案廢棄物之事實。 
二、核被告所為，係犯廢棄物清理法第46條第4款前段之未依同
    法第41條第1項規定領有廢棄物清除、處理許可文件，違法
    清除、處理廢棄物罪嫌。
三、依刑事訴訟法第251條第1項提起公訴。
　  此　致
臺灣臺北地方法院
中　　華　　民　　國　 110　　年　　5 　　月　　20　　日
　　　　　　　　　　　　　檢  察  官    顏伯融
本件正本證明與原本無異  
中　　華　　民　　國　 110　　年　　6　 月　  7  日 
                          書  記  官    林憶婷  
廢棄物清理法第41條
從事廢棄物清除、處理業務者，應向直轄市、縣（市）主管機關
或中央主管機關委託之機關申請核發公民營廢棄物清除處理機構
許可文件後，始得受託清除、處理廢棄物業務。但有下列情形之
一者，不在此限：
一、執行機關依第 5 條第 2 項、第 6 項、第 12 條第 1 項辦
    理一般廢棄物之回收、清除、處理、再利用。
二、依第 8 條規定緊急清理廢棄物所指定之設施或設備。
三、依第 14 條第 2 項規定依中央主管機關公告或核准之方式
    清除、處理一般廢棄物。
四、依第 18 條第 1 項規定回收、貯存、清除、處理一般廢棄
    物。
五、第 28 條第 1 項第 2 款、第 3 款第 2 目至第 5 目、第
    4 款之清除機具、處理設施或設備。
六、目的事業主管機關依第 33 條、第 34 條規定自行或輔導
    設置之處理設施。
七、中央主管機關會同中央目的事業主管機關依第 35 條第 1
    項設置之設施。
八、其他經中央主管機關公告者。
前項公民營廢棄物清除處理機構許可文件之核發，應副知中央主
管機關。

廢棄物清理法第46條
有下列情形之一者，處 1 年以上 5 年以下有期徒刑，得併科新
臺幣 1 千 5 百萬元以下罰金：
一、任意棄置有害事業廢棄物。
二、事業負責人或相關人員未依本法規定之方式貯存、清除、處
    理或再利用廢棄物，致污染環境。
三、未經主管機關許可，提供土地回填、堆置廢棄物。
四、未依第 41 條第 1 項規定領有廢棄物清除、處理許可文件
    ，從事廢棄物貯存、清除、處理，或未依廢棄物清除、處理
    許可文件內容貯存、清除、處理廢棄物。
五、執行機關之人員委託未取得許可文件之業者，清除、處理一
    般廢棄物者；或明知受託人非法清除、處理而仍委託。
六、公民營廢棄物處理機構負責人或相關人員、或執行機關之人
    員未處理廢棄物，開具虛偽證明。